【裁判字號】    98,訴,262
【裁判日期】    980527
【裁判案由】    清償債務
【裁判全文】
臺灣桃園地方法院民事判決               98年度訴字第262號
原      告  甲○○
訴訟代理人  邱正明律師
被      告  乙○○
上列當事人間請求清償債務事件，於民國98年5 月20日辯論終結
，本院判決如下：
    主      文
被告應給付原告新台幣壹佰參拾萬元，及自民國九十八年四月二
十四日起至清償日止，按年息百分之五計算之利息。
原告其餘之訴駁回。
訴訟費用由被告負擔百分之七十九，餘由原告負擔。
本判決第一項於原告以新台幣肆拾參萬肆仟元供擔保後，得假執
行。
原告其餘假執行之聲請駁回。
    事實及理由
一、本件原告經合法通知，未於言詞辯論期日到場，雖原告訴訟
    代理人於本院辯論終結後之98年5 月21日具狀稱因病未能到
    場，惟未提出任何佐證為憑，尚難認有何正當理由。是原告
    於本院言詞辯論期日未到場，核無民事訴訟法第386 條所列
    各款情形，爰依被告之聲請，由其一造辯論而為判決。
二、原告起訴主張：兩造係舊識，被告藉由彼此間情誼向原告借
    款，借款時間、借款金額詳如附表所示（卷第5 頁），共計
    欠款新台幣（下同）1,655,000 元，借款迄今逾時7 年餘，
    仍未見被告有償還誠意。雖兩造曾於96年7 月11日會算，被
    告僅承認積欠1,300,000 元，並簽發如原證一所示之面額分
    別為500,000 元、500,000 元、300,000 元之3 紙本票（下
    稱系爭3 紙本票）予原告收執，然由原告存摺明細顯示被告
    積欠金額應為1,655,000 元。按民法第478 條規定：「借用
    人應於約定期限內，返還與借用物種類、品質、數量相同之
    物，未定返還期限者，借用人得隨時返還，貸與人亦得定1
    個月以上之相當期限，催告返還。」，本件兩造既未約定返
    還期限，原告自得以起訴狀繕本送達被告以代本件消費借貸
    之返還催告，請求被告於起訴狀繕本送達翌日起至屆滿1 個
    月時，返還借款。並聲明：(一)被告於收受本件起訴狀繕本翌
    日起，至屆滿1 個月時，應給付原告1,655,000 元，及自附
    表所示利息起算日起至給付日止，按週年利率百分之5 計算
    之利息。(二)願供擔保，請准宣告假執行。
三、被告則以：伊曾向原告借款，惟現僅欠原告1,300,000 元。
    於97年間，原告曾聲請桃園縣大溪鎮公所調解委員會進行調
    解，伊即於調解時當場另簽發面額1,300,000 元之本票1 張
    交予原告收執，原告則將系爭3 張本票交還予伊，兩造並約
    定於103 年還款。至於原告提出之存摺明細，與被告無關。
    並聲明：原告之訴駁回。
四、按當事人主張有利於己之事實者，就其事實有舉證之責任。
    當事人主張之事實，經他造於準備書狀內或言詞辯論時或在
    受命法官、受託法官前自認者，無庸舉證。民事訴訟法第27
    7 條前段、第279 條第1 項分別定有明文。又按在一般法律
    關係請求債務人履行之情形，諸如以借貸契約關係請求債務
    人返還借款，或以買賣契約關係請求給付價金等，債權人對
    原因關係之存在事實，即消費借貸或買賣契約之成立、生效
    等權利發生事實，有主張及舉證責任。經查：
  (一)原告主張被告向其借款1,655,000 元迄未償還之事實，除就
    其中1,300,000 元部分，業經被告自認確有欠款一情，無庸
    舉證外，原告就其餘金額即355,000 元部分，兩造間存有消
    費借款關係一節，既為被告所否認，自應就此一事實負舉證
    責任。惟原告就此一事實，僅提出系爭3 紙本票、原告所有
    之存摺明細為證（見卷第6 、7-10頁），而觀諸該存摺明細
    僅係原告帳戶之提領紀錄，尚無從認定與本件借款有何關連
    ，又系爭3 紙本票面額共計1,300,000 元，該數額亦為被告
    所自認欠款之數額，故尚難據此認定兩造於1,300,000 元之
    欠款外，尚有355,000 元之借貸欠款存在之事實。至原告雖
    曾具狀聲請傳喚證人姚莉華作證（見卷第22 -23頁），惟從
    未表明傳喚該員之待證事項為何，復於本院98年4 月17日言
    詞辯論時就此未為任何陳述，又於本院98年5 月20日最末言
    詞辯論期日未到庭，本院無從審酌原告聲請傳喚該員之待證
    事項為何、有無傳喚之必要，故不予調查。是以，原告就超
    出被告所自認之欠款金額1,300,000 元外之355,000 元部分
    ，被告尚有欠款之事實，原告未能舉證證明，應認此一事實
    非真，兩造間欠款金額為1,300,000 元之事實，應堪認定。
  (二)至被告辯稱兩造約定本件借款被告於103 年始需償還云云，
    自始未提出任何憑據為證，被告又稱兩造曾於桃園縣大溪鎮
    公所調解委員會就此調解成立，惟經本院函詢桃園縣大溪鎮
    公所回覆稱兩造間調解案調解不成立，此有桃園縣大溪鎮公
    所98年4 月24日溪鎮民字第0980009012號函文在卷可稽（見
    卷第35頁），核與被告所述不符，顯難認被告所述為真，此
    外，亦查無證據資料顯示兩造間對於本件借款有返還期限之
    約定，自應認原告主張本件借款並未約定返還期限一節為真
    。
  (三)綜上，被告積欠原告借貸款項之金額應認定為1,300,000 元
    ，且未定返還期限。原告就超出此金額之其餘請求，為被告
    所否認，且原告未能舉證證明，即難認定為真。被告抗辯本
    件欠款未屆清償期，為原告所否認，被告亦未能舉證以實其
    說，不能認定為真實。
五、按借用人應於約定期限內，返還與借用物種類、品質、數量
    相同之物，未定返還期限者，借用人得隨時返還，貸與人亦
    得定1 個月以上之相當期限，催告返還。給付無確定期限者
    ，債務人於債權人得請求給付時，經其催告而未為給付，自
    受催告時起，負遲延責任。其經債權人起訴而送達訴狀，或
    依督促程序送達支付命令，或為其他相類之行為者，與催告
    有同一之效力。前項催告定有期限者，債務人自期限屆滿時
    起負遲延責任。遲延之債務，以支付金錢為標的者，債權人
    得請求依法定利率計算之遲延利息。但約定利率較高者，仍
    從其約定利率。應付利息之債務，其利率未經約定，亦無法
    律可據者，週年利率為百分之5 。民法第478 條、第229 條
    第2 項、第3 項、第233 條第1 項、第203 條分別定有明文
    。查本件借款未約定返還期限，業如前述，則原告以請求被
    告清償借款之起訴狀繕本送達被告之翌日即98年3 月24日起
    （見卷第26頁），定一個月之期限請求被告清償，被告即應
    於98年4 月23日前為清償借款，惟被告迄未清償借款，即應
    自98年4 月24日起負遲延責任，則原告自得請求被告自98年
    4 月24日起至清償日止，依法定利率即週年利率百分之5 計
    算之利息。至原告逾此部分之請求，核無理由，不能准許。
六、從而，原告請求被告給付1,300,000 元，及自98年4 月24日
    起至清償日止，按週年利率百分之5 計算之遲延利息，為有
    理由，應予准許。逾此部分之請求，為無理由，應予駁回。
七、本判決第一項所命給付金額，原告陳明願供擔保，聲請宣告
    假執行，經核尚無不合，爰酌定相當擔保金額准許之。至於
    原告其餘假執行之聲請部分，因其餘訴之駁回而失所附麗，
    併予駁回。
據上論結，原告之訴為一部有理由，一部無理由，依民事訴訟法
第385 條第1 項前段、第79條、第390 條第2 項，判決如主文。
中    華    民    國    98    年    5    月    27    日
                  民事第一庭  法  官  陳雪玉
如不服本判決，應於收受送達後20日內向本院提出上訴書狀，其
未表明上訴理由者，應於提出上訴後20日內向本院補提理由書狀
（均須按他造當事人之人數附繕本）
上列正本證明與原本無異。
中    華    民    國    98    年    6     月    2     日
                              書記官  吳瓊英


司法院資訊處製作；財團法人民間司法改革基金會備份。
